臺灣基隆地方法院刑事判決　　　　　　　　　　　　　　九十年度交訴字第三四號
　　公　訴　人　臺灣基隆地方法院檢察署檢察官
　　被　　　告　己○○
右列被告因過失致人於死案件，經檢察官提起公訴（九十年度偵字第二三二七號、第
二三四二號），本院判決如左︰
    主  文
己○○過失致人於死，處有期徒刑柒月，緩刑年。
    事  實
一、己○○與康新長係夫妻關係，二人於民國九十年五月二十二日晚間七時許共至基
    隆市○○區○○路「度小月」小吃店內飲酒，迄同日晚間十時許飲畢步行返家，
    行經基隆市○○區○○街與開元路口騎樓，二人因細故發生口角爭執，並相互拉
    扯；己○○酒後未達心神喪失、精神耗弱之程度，本應注意拉扯中將人順勢推向
    騎樓外道路將有發生跌倒、乃至車禍傷亡之高度危險，當時亦無不能注意之情事
    ，竟疏未注意及此，於雙方拉扯中不慎順勢將康新長推向開元路之車道上，適逢
    戊○○（業經臺灣基隆地方法院檢察署檢察官為不起訴處分確定）駕駛車牌號碼
    Ｆ３—６４５８號自用小客車，由自治街左轉開元路行經該處，造成康新長頭部
    撞及該自用小客車左前方擋風玻璃，因此受有顱內出血及顱底骨折，送醫急救後
    仍不治死亡。
二、案經基隆市警察局第三分局報告暨臺灣基隆地方法院檢察署檢察官自動檢舉偵查
    起訴。
    理  由
一、訊據被告己○○固坦承於右揭時間、地點與被害人即其丈夫康新長酒後發生口角
    爭執，惟矢口否認伊有將被害人推向外側路面車道，辯稱伊與被害人當時僅有爭
    吵，並未相互拉扯，可能係被害人要牽伊的手回家，一時手鬆滑掉才自己往外跌
    向路面車道，應係戊○○駕車速度過快才會造成被害人死亡云云。經查：
  (一)被告初於警訊中並未提及被害人係要牽伊的手返家而一時鬆手倒向路面之情，而
    於本院調查中先稱：「當時是我先生怕我酒後跌倒，用手拉住我，可能是他不小
    心鬆手」（本院九十年十月十一日訊問筆錄參照），其後改稱：「（妳先生為何
    自己鬆手？）他可能是因為喝酒完以後，步伐不穩，他當時要牽我的手回家」（
    本院九十年十二月二十五日訊問筆錄參照），就此前後明顯不一之辯解，已非無
    疑。
  (二)被告雖否認與被害人發生拉扯，並將被害人推往外側路面，然目擊證人甲○○初
    於警訊中證稱彼親眼目睹被告在拉扯間推了被害人一下，造成被害人往後退而遭
    來車撞及，復於臺灣基隆地方法院檢察署檢察官相驗時證稱：「死者夫妻二人在
    路旁吵架．．．．．．當時死者夫妻二人在拉扯，突然鬆手，死者後倒時，正好
    有車輛經過」等情明確；且參諸卷附道路交通事故調查報告表及現場照片六張所
    示，自被告當時站立於轉角騎樓柱子旁，被害人則站立於騎樓外路面之相對位置
    以觀，若被告與被害人間並未發生拉扯舉動，被害人應無倒向外側路面車道之運
    動作用力，足認被告辯稱雙方沒有發生拉扯乙節，並不實在。又被告自承被害人
    生前並未積欠債務，亦無自殺傾向（本院九十一年二月二十日審判筆錄參照），
    則被害人更無自行鬆手而遭來往車輛撞及致死之理。
  (三)又被告雖辯稱被害人之死亡係因戊○○駕車速度過快所致，然證人戊○○於本院
    調查中結證否認車速過快，並稱：「當天晚上十點多我駕駛我所有車號Ｆ３—６
    ４５８號自小客車，由自治街左轉開元路準備回家時，該處並無交通號誌，當時
    我車子的時速約十幾公里，我有先確定路口沒有人，就將車子轉過去，快要完成
    轉彎動作時，突然有一個人撞到我的車子駕駛座前方的前擋風玻璃左下角」等語
    ，核與證人即戊○○之妻乙○○之證述情節（本院九十年十月十一日訊問筆錄參
    照）相符，佐以本案經檢察官現場履勘：被告與被害人爭吵處有建築物之柱子擋
    住汽車駕駛之視線，該處階梯約有十公分高，有卷附勘驗筆錄及現場照片五張在
    卷可參，且經臺灣省基宜區車輛行車事故鑑定委員會鑑定，認戊○○於案發當時
    並無防範空間，「己○○與康新長夫妻二人酒後於路口轉角騎樓下發生口角拉扯
    ，拉扯中康新長順勢倒向路中被戊○○所駕駛車輛撞及，為肇事原因。戊○○駕
    駛自小客車無肇事原因」，有該鑑定委員會九十年八月十五日基宜鑑字第九○○
    四○三號函附鑑定意見書在卷可憑，復經本院送臺灣省車輛行車事故覆議鑑定委
    員會覆議，亦同此見解，有卷附該覆議鑑定委員會九十年十二月十日府覆議字第
    九○二三○七號函可稽；而被告與被害人時常於酒後發生爭吵、甚至動手打架，
    亦據被告之子丁○○陳述在卷（本院九十年十二月二十五日訊問筆錄參照），諸
    此情節足認被害人係因與被告相互拉扯過程中，遭被告不慎順勢推向路面，始遭
    來車撞及致死，證人戊○○之駕車行為並非肇事原因，被告此部分之辯解，無由
    成立。
  (四)按刑法第十九條第二項所稱精神耗弱，係指行為時之精神，對外界事物之判斷能
    力，較普通人之平均程度，顯然減退而言，與全無意識能力之心神喪失情形不同
    。又飲酒至醉，陷於精神耗弱，原為一時之精神狀態，非若精神病患之有持續性
    ，故事後判斷行為人於行為時是否在酒醉精神耗弱中，無從如對一般精神病患得
    就其生理﹑精神等狀況為鑑定，因而法院綜合行為人行為時各種主客觀情形為合
    理推斷，自非法所不許（最高法院八十年度臺上字第三五一一號刑事判決意旨參
    照）。經查被告於案發前確有飲酒，其於案發後測得之呼氣中酒精濃度高達每公
    升一點零七毫克，業經本院當庭勘驗酒精濃度測試表查明屬實，復據證人即基隆
    市警察局交通隊警員丙○○結證在卷（本院九十年十二月二十五日訊問筆錄參照
    ），惟被告自承伊於案發當時意識清醒，且自其案發後仍可清楚記憶當時發生之
    諸多細節以觀，本院認被告於案發當時應無陷於心神喪失或精神耗弱之境況，附
    此敘明。
  (五)本件車禍被害人因此受傷死亡，業經檢察官督同法醫相驗屬實，並製有相驗筆錄
    、相驗屍體證明書、驗斷書及相驗照片六張在卷可憑。又被告前揭推拉行為，係
    造成被害人死亡之原因，已如前述，堪認與被害人之死亡結果間，具有相當因果
    關係甚明。本案事證明確，被告犯行堪可認定，應依法論科。
二、核被告所為，係犯刑法第二百七十六條第一項之過失致人於死罪。爰審酌被告並
    無不良素行，其與被害人係結縭八年之夫妻，雖就被害人之死亡有所過失，已如
    前述，惟此應非被告所願見之人倫悲劇，其內心之折磨與痛苦，當可想見，併被
    害人之子丁○○當庭表示願意原諒被告等一切情狀，量處如主文所示之刑示懲。
    查被告前未曾受有期徒刑以上刑之宣告，有臺灣高等法院被告全國前案紀錄表一
    紙附卷可稽，本院認其經此教訓後，當知警惕，應無再犯之虞，因認其所受宣告
    之刑，以暫不執行為適當，併予宣告緩刑三年，以勵來茲，用啟自新。
三、據上論斷，應依刑事訴訟法第二百九十九條第一項前段，刑法第二百七十六條第
    一項、第七十四條第一款，罰金罰鍰提高標準條例第一條前段，判決如主文。
本案經檢察官賴正聲到庭執行職務。
中      華      民      國    九十一    年      二      月    二十七    日
                                臺灣基隆地方法院交通法庭
                                    審判長法  官  邱志平
                                          法  官  汪梅芬
                                          法  官  楊皓清
右正本證明與原本無異。
對於本件判決如有不服，應於收受送達後十日內，向本院提出上訴書狀，上訴於臺灣
高等法院，並按他造當事人之人數附具繕本。
                                          書記官  陳玲誼
中      華      民      國    九十一    年      三      月      五      日
附錄論罪法條
刑法第二百七十六條第一項：
因過失致人於死者，處二年以下有期徒刑、拘役或二千元下以罰金。
